【裁判字號】    97,易,2971
【裁判日期】    971119
【裁判案由】    詐欺
【裁判全文】
臺灣板橋地方法院刑事判決              97年度易字第2971號
公  訴  人  臺灣板橋地方法院檢察署檢察官
被      告  丁○○
            甲○○
上列被告因詐欺案件，經檢察官聲請簡易判決處刑（九十七年度
偵字第六○五號），本院受理後（九十七年度簡字第三五○五號
）認不宜逕以簡易判決處刑，改行通常程序，判決如下：
    主  文
丁○○、甲○○均無罪。
    理  由
一、公訴意旨略以：被告甲○○、丁○○、劉憬德（本院另行審
    結）三人均明知將金融機構之帳戶交付他人使用，可能會幫
    助他人從事犯罪，被告甲○○於民國九十五年十二月間前之
    某日，在臺北縣中和市○○路二三九巷十五號五樓，將其所
    有之中和南勢角郵局00000000000000號帳戶之存摺、金融卡
    及密碼交付其父乙○○（檢察官移臺灣臺北地方法院併案審
    理）；被告丁○○於九十六年四月間某日，在臺北縣汐止市
    ○○○路之家中，將其所有之汐止郵局00000000000000號帳
    戶之存摺、印章及密碼交付乙○○及戊○○（已由檢察官另
    行起訴，本院以九十六年度易字第三六九一號案件受理中）
    夫婦；被告劉憬德於九十六年六月間，在報紙上看見「借用
    帳戶」之廣告，即撥打該廣告所留之電話與對方聯絡，得知
    每租借一個帳戶可得款新臺幣（下同）六千元，隨即前往臺
    北車站附近以快遞將其所有之新店中正郵局00000000000000
    號帳戶之存摺、印章、提款卡及密碼寄至臺北縣中和市某處
    ；戊○○與乙○○取得上開金融帳戶後，即以之為詐騙工具
    ，並與二人所僱用之黃雅婕（已由檢察官另行起訴）、劉呈
    （檢察官移至臺灣臺北地方法院併案審理）與真實姓名年籍
    不詳綽號「小蔡」等人，及在大陸地區之不詳姓名年籍綽號
    「桃子」、「東華」、「小雪」等人共組詐騙集團，自九十
    五年間起共同基於意圖為自己不法所有之犯意聯絡，由乙○○負責前往大陸地區與該地之詐騙集團成員接洽，在當地撥
    打詐騙電話至臺灣地區，戊○○則負責在臺北縣中和市○○
    路二三九巷十五號五樓之住處，架設無線上網分享器、節費
    器、路由器等機器，轉接由大陸地區撥打之詐騙電話，詐騙
    他人錢財，黃雅婕則在該處負責接收自大陸地區傳送之訊息
    、書寫、列印乙○○夫婦自不詳人士處取得之民眾個人資料
    及保管帳單等工作；嗣於附表所示之時間，以附表所示之手
    段，詐騙被害人庚○○等人，令被害人將金錢匯入被告丁○○、甲○○及劉憬德之上開帳戶，嗣於九十六年十月十一日
    下午五時三十分許，為警在上開戊○○之住處當場查獲，並
    扣得上網分享器三臺、已組裝節費器、路由器五組、尚未拆
    裝之節費器四台、路由器二台、電話卡五張、手寫電話門號
    一張、發票二張、公司印章二枚、大陸員工薪資名冊一本、
    集團內部電話聯絡名單二張、硬碟一台、外接硬碟一台、三
    ．五磁碟片五張、電腦主機三臺、手機一支、提款卡五張、
    公司郵寄客戶留存帳單二十二張、丁○○之汐止郵局000000
    00000000號帳戶、戊○○之華南銀行南勢角分行0000000000
    00號帳戶、中和南勢角郵局00000000000 號帳戶、萬泰銀行
    中和分行00000000000 號帳戶、乙○○之中和南勢角郵局00
    000000000000號帳戶、甲○○之中和南勢角郵局0000000000
    0000號帳戶、全泰整合行銷顧問有限公司之華南銀行南勢角
    分行000000000000號帳戶存摺、民眾個人資料一疊等物，因
    認被告丁○○、甲○○等人均涉犯刑法第三百三十九條第一
    項、第三十條第一項之幫助詐欺罪嫌云云。
二、按犯罪事實應依證據認定之，無證據不得認定犯罪事實；不
    能證明被告犯罪者，應諭知無罪之判決，刑事訴訟法第一百
    五十四條第二項及第三百零一條第一項分別定有明文。次按
    認定不利於被告之事實，須依積極證據，苟積極證據不足為
    不利於被告事實之認定時，即應為有利於被告之認定，更不
    必有何有利之證據；又事實之認定，應憑證據，如未能發現
    相當證據，或證據不足以證明，自不能以推測或擬制之方法
    ，以為裁判基礎。而刑事訴訟法上所謂認定犯罪事實之積極
    證據，係指適合於被告犯罪事實之認定之積極證據而言，雖
    不以直接證據為限，間接證據亦包括在內；然而無論直接或
    間接證據，其為訴訟上之證明，須於通常一般之人均不致有
    所懷疑，而得確信其為真實之程度者，始得據為有罪之認定
    ，倘其證明尚未達到此一程度，而有合理之懷疑存在時，致
    使無從形成有罪之確信，根據「罪證有疑，利於被告」之證
    據法則，即不得遽為不利被告之認定，有最高法院三十年上
    字第八一六號、二十九年上字第三一○五號、三十年上字第
    一八三一號、四十年台上字第八十六號及七十六年台上字第
    四九八六號判例意旨參照。次按行為人對於構成犯罪之事實
    ，明知並有意使其發生者，為故意。行為人對於構成犯罪之
    事實，預見其發生而其發生並不違背其本意者，以故意論。
    又行為人雖非故意。但按其情節應注意，並能注意，而不注
    意者，為過失。行為人對於構成犯罪之事實，雖預見其能發
    生而確信其不發生者，以過失論，刑法第十三條、第十四條
    分別定有明文。
三、本件公訴人認被告丁○○、甲○○涉有幫助詐欺罪嫌，無非
    係以上揭事實，業據被害人庚○○、丙○○、己○○於警詢
    中指述明確，並有被害人等之匯款單、被告甲○○之中和南
    勢角郵局交易明細、被告丁○○之汐止郵局交易明細等在卷
    可憑，為其主要論據。訊據被告丁○○、甲○○對於將所開
    設之上揭郵局、銀行帳戶資料分別交付乙○○等人之事實雖
    不否認，惟均堅詞否認有幫助詐欺之犯行，被告丁○○辯稱
    ：伊係於九十六年四月二十三或二十四號將伊開立之郵局帳
    戶交予戊○○，之前是因為乙○○開口跟伊借郵局帳戶資料
    ，乙○○跟伊說了很多次伊都沒有借，後來係伊出車禍乙○○到醫院探視，再跟伊提出借帳戶之事，伊才答應，當時彼
    說借帳戶是要做生意之應付帳款使用，伊先借郵局帳戶之後
    、再借彰化銀行帳戶之存摺、提款卡、印章、密碼等，伊不
    知乙○○從事詐欺行為，如果伊知道彼為詐騙集團成員，伊
    不會同意借帳戶，伊先認識戊○○之後才認識乙○○，伊之
    前認戊○○做乾媽，伊因信任彼等才會借帳戶，並無幫助詐
    欺之故意等語；被告甲○○辯稱：伊確有將上揭郵局之帳戶
    借給伊之父親乙○○使用，時間約在四、五年前，彼說欠稅
    ，並說如果開戶的話錢會被扣掉，所以才跟伊借帳戶使用，
    四、五年前的時候伊沒有工作，並未使用南勢角郵局帳戶，
    所以該帳戶才借給伊之父親使用，之後伊父親如何使用伊並
    不清楚，當時伊借給彼有存摺、提款卡、印章等，戊○○係
    伊之繼母，是大陸人，戊○○跟伊父親已經結婚七、八年了
    ，伊沒有與父親及繼母一起去從事詐欺他人的錢財之行為，
    亦無幫助詐欺之犯行等語。經查：
  (一)檢察官所舉出上揭被害人庚○○、丙○○、己○○於警詢中
    指述明確，被害人等之匯款單、被告甲○○之中和南勢角郵
    局交易明細、被告丁○○之汐止郵局交易明細等證據，僅能
    證明，被害人庚○○等人確曾於附表所示之時間，分別遭乙○○等人所組之詐欺集團以附表之方式詐欺取財，而該等被
    害人陷於錯誤後，即將款項以匯款之方式，存入被告丁○○
    、甲○○等人之上揭帳戶中等事實，惟被告二人於交付帳戶
    資料時，是否即存有幫助詐欺之故意，尚不能逕以上揭證據
    證明之。
  (二)查證人戊○○於本院審理中，就被告丁○○、甲○○與其關
    係，及借帳戶之過程證稱：「丁○○我是她的乾媽，甲○○
    我是她的繼母。」、「他（乙○○）是網路賣電話的，他在
    大陸做我不知道做製造或是銷售，他在大陸沒有公司。」、
    「（問：為何在九十五年十二月間乙○○要跟甲○○拿郵局
    的帳戶，這件事情是否清楚？）乙○○跟甲○○拿的，當時
    拿的時候乙○○要做什麼我不清楚，乙○○要拿的時候有跟
    我說，他當時他說要拿帳戶去做生意。」、「丁○○之前在
    我先生上班的公司上班，丁○○認我做乾媽的時間就在我來
    臺灣的時候，我是在九十一年來臺灣的。」、「（問：為何
    與乙○○在九十六年四月到丁○○家裡跟她拿存摺？）我先
    生做生意他說他的帳戶不能使用，他告訴我臨時有事情，說
    要匯錢的事情，但是實際何事情我搞不懂，乙○○就叫我去
    找我的乾女兒借存摺，後來我去找丁○○的時候，我跟她說
    借帳戶存摺是要做生意的。」、「（問：丁○○當時有沒有
    問你借存摺的目的為何？）她有問我，我就跟他說是要做生
    意用的，起初丁○○不肯，後來我跟她說如果沒有借的話，
    乙○○生意作不下去。」等語，核與被告丁○○、甲○○之
    上揭證詞大致相符合。
  (三)綜上，被告丁○○、與戊○○係乾母女之關係，被告甲○○
    則係乙○○之女兒，前者為友情關係，後者則係血親關係，
    其間互相信任，自非與陌生人間可比，是在此一關係下，借
    用帳戶，尚難即認借予者當然能預見，出借後有可能幫助他
    人為犯罪使用，是依上揭證據，被告二人在出借帳戶資料時
    時，渠等主觀上認知，或為借用帳戶係供乙○○欠稅後之生
    意上之匯款或應付帳款使用，就該等帳戶資料將會供幫助他
    人詐欺使用並無明知，又依一般常情，至親間或好友間之借
    用帳戶事宜，亦難逕認此一提供帳戶資料之行為，會預見該
    等帳戶有可能供犯罪使用，被告二人即對犯罪構成事實並無
    明知，又無預見，依上揭刑法有關故意之規定，即難認有何
    幫助犯罪之故意，檢察官聲請簡易判決處刑書事實欄中逕載
    「均明知將金融機構之帳戶交付他人使用，可能會幫助他人
    從事犯罪，」而認定被告等有上揭犯行即欠缺證據證明。本
    院復查乙○○已經，因詐欺等案件，為臺灣臺北地方法院以
    九十七年北院隆刑通緝字一三三號通緝中，此有臺灣高等法
    院被告前案紀錄表在卷可稽，既查無被告等人提供帳戶資料
    與被告乙○○共犯詐欺罪行之證據，不能證明被告等犯罪，
    此外復查無其他積極證據足資證明被告等有上揭幫助詐欺犯
    行，揆諸上開說明，不能證明被告二人犯罪，均應為無罪之
    諭知。
據上論斷，應依刑事訴訟法第四百五十二條、第三百零一條第一
項，判決如主文。
本件經檢察官林珮菁到庭執行職務。
中    華    民    國    97    年    11    月    19    日
                  臺灣板橋地方法院刑事第四庭
                          審判長法  官  樊季康
                                法  官  劉元斐
                                法  官  王綽光
以上正本證明與原本無異
如不服本判決應於收受送達後十日內向本院提出上訴書狀，並應
敘述上訴理由; 其未敘述上訴理由者，應於上訴期間屆滿後二十
日內向本院補提理由書（均需按他造當事人之人數附繕本，切勿
逕送上級法院）
                                書記官  許清秋
中    華    民    國    97    年    11    月    24    日


司法院資訊處製作；財團法人民間司法改革基金會備份。
